---
title: "Clustering com os dados completos"
author: "Guilherme Pereira de Freitas"
date: "27/07/2022"
output: html_document
---

```{r setup, include=FALSE}
knitr::opts_chunk$set(echo = TRUE)
```

# Modelagem

```{r}
library(cluster)
library(parameters)
library(pvclust)
library(ggthemes)
library(ggplot2)
```

## Matriz de distâncias

### Geral

```{r}
load("../../data/matriz_dist_cenapad.rds")
```

### UMAP

```{r}
load("../../data/matriz_dist_umap_cenapad.rds")
```

```{r}
load("../../data/reducao_umap.rds")
```


## PAM

### Escolhendo o número de clusters

#### Função Elbow

```{r}
wss_func <- function(modelo_pam, matriz_dist){
   '
   modelo_pam: objeto gerado a partir da função pam()
   matriz_dist <- objeto gerado a partir da função dist()
   '
   n <- length(modelo_pam$medoids); wss <- 0
   matriz_dist <- data.frame(as.matrix(matriz_dist))
   data <- data.frame(as.matrix(modelo_pam$clustering))
   colnames(data) <- c('cluster')
   for (j in 1:n) {
     center <- modelo_pam$medoids[j]
     elemen <- rownames(dplyr::filter(data, cluster==j))
     for (el in elemen) { 
       wss <- wss + (matriz_dist[el,center])^2
     }
   }
   return(wss)
}
```

#### Matriz geral de distâncias

```{r}
wss_final <- c()
for (i in 1:15) {
  modelo_pam <- cluster::pam(matriz_dist, k=i)
  cat("k =",i,modelo_pam$silinfo$avg.width, "\n")
  wss_final[i] <- wss_func(modelo_pam, matriz_dist)
  remove(modelo_pam)
}
```

```{r}
wss_final
```

```{r}
plot(wss_final)
```

```{r}

#seq(1:15)

#png(file = "line_chart_2_lines.jpg")

plot(wss_final,type = "o",col = "red", xlab = "Month", ylab = "Rain fall", main = "Gráfico de Elbow - PAM")

lines(wss_final, col = "blue")

#dev.off()
```

```{r}
df <- data.frame(wss_final, seq(1:15))
colnames(df) <- c('wss','sequ')
```

```{r}
library(dplyr)
```


```{r}
df %>% ggplot() + 
  geom_line(aes(x=sequ, y=wss)) +
  geom_point(aes(x=sequ, y=wss)) +
  theme_bw() +
  xlab("Número de clusteres") +
  ylab("WSS") +
  ggtitle("Gráfico de Elbow - PAM")
```

#### Matriz de distâncias UMAP

```{r}
wss_final <- c()
for (i in 1:15) {
  modelo_pam <- cluster::pam(matriz_dist_umap, k=i)
  cat("k =",i,modelo_pam$silinfo$avg.width, "\n")
  wss_final[i] <- wss_func(modelo_pam, matriz_dist_umap)
  remove(modelo_pam)
}
```

```{r}
wss_final
```

```{r}
plot(wss_final)
```


### Modelos

```{r}
dados_umap <- data.frame(reducao_umap$layout) 
```

#### Gráficos distância completa (usando o UMAP para printar)

```{r}
modelo_pam_completo <- cluster::pam(matriz_dist, k=2)
```


```{r}
calcular_silhueta <- function(modelo, mat){
  vec = c()
  for(i in 1:407){
    vec = append(vec,modelo$clustering[i][[1]])
  }
  sum(data.frame(silhouette(x=vec, dist = mat))$sil_width)/407
}

```


```{r}
calcular_silhueta(modelo_pam_completo, mat=matriz_dist)
```


```{r}
# Distância completa (Muitas dimensões)
dados_umap %>%
  mutate(cluster = factor(modelo_pam_completo$clustering)) %>%
  ggplot() + 
  geom_point(aes(x=X1, y=X2, color=cluster)) +
  theme_bw() +
  scale_colour_colorblind() +
  labs(
    x = 'UMAP 1',
    y = 'UMAP 2',
    colour = 'Cluster'
  ) +
  #ggtitle("PAM - Matriz Completa") +
  theme(plot.title = element_text(hjust = 0.5), legend.position = "none")
```
```{r}
calcular_silhueta(modelo_pam_completo, mat=matriz_dist)
```


#### Gráficos distância UMAP

```{r}
modelo_pam_umap <- cluster::pam(matriz_dist_umap, k=2)
```

```{r}
# Distância completa (Muitas dimensões)
dados_umap %>%
  mutate(cluster = factor(modelo_pam_umap$clustering)) %>%
  ggplot() + 
  geom_point(aes(x=X1, y=X2, color=cluster)) +
  theme_bw() +
  scale_colour_colorblind() +
  labs(
    x = 'UMAP 1',
    y = 'UMAP 2',
    colour = 'Cluster'
  )+
  #ggtitle("PAM - Matriz UMAP") +
  theme(plot.title = element_text(hjust = 0.5), legend.position = "none")
```
```{r}
calcular_silhueta(modelo_pam_umap, mat=matriz_dist_umap)
```


## KMEANS

### Distância completa

```{r}
#Elbow Method for finding the optimal number of clusters
set.seed(123)
# Compute and plot wss for k = 2 to k = 15.
k.max <- 15
wss <- sapply(1:k.max, 
              function(k){kmeans(matriz_dist, k)$tot.withinss})

plot(1:k.max, wss,
     type="b", pch = 19, frame = FALSE, 
     xlab="Number of clusters K",
     ylab="Total within-clusters sum of squares")
```

```{r}
modelo_kmeans_completo <- kmeans(matriz_dist, 2)
plot(silhouette(modelo_kmeans_completo$cluster, matriz_dist))
```

```{r}
dados_umap %>%
  mutate(cluster = factor(modelo_kmeans_completo$cluster)) %>%
  ggplot() + 
  geom_point(aes(x=X1, y=X2, color=cluster)) +
  theme_bw() +
  scale_colour_colorblind() +
  labs(
    x = 'UMAP 1',
    y = 'UMAP 2',
    colour = 'Cluster'
  )+
  #ggtitle("K-Médias - Matriz Completa") +
  theme(plot.title = element_text(hjust = 0.5), legend.position = "none")
```


### Distãncia UMAP

```{r}
#Elbow Method for finding the optimal number of clusters
set.seed(123)
# Compute and plot wss for k = 2 to k = 15.
k.max <- 15
wss <- sapply(1:k.max, 
              function(k){kmeans(matriz_dist_umap, k)$tot.withinss})

plot(1:k.max, wss,
     type="b", pch = 19, frame = FALSE, 
     xlab="Number of clusters K",
     ylab="Total within-clusters sum of squares")
```

```{r}
modelo_kmeans_umap <- kmeans(matriz_dist_umap, 2)
plot(silhouette(modelo_kmeans_umap$cluster, matriz_dist_umap))
```

```{r}
dados_umap %>%
  mutate(cluster = factor(modelo_kmeans_umap$cluster)) %>%
  ggplot() + 
  geom_point(aes(x=X1, y=X2, color=cluster)) +
  theme_bw() +
  scale_colour_colorblind() +
  labs(
    x = 'UMAP 1',
    y = 'UMAP 2',
    colour = 'Cluster'
  )+
  #ggtitle("K-Médias - Matriz UMAP") +
  theme(plot.title = element_text(hjust = 0.5), legend.position = "none")
```
## Clustering Hierárquico

<!-- Para cada método, gerar 3 modelos (um para cada um dos tipos de ligamento escolhidos-->

### Encontrando o número de clutereres para o hierárquico

#### Distância completa

### Aglomerativo

```{r}
hc3 <- agnes(matriz_dist, method = 'ward')
```

```{r}

```
```{r}
sum(data.frame(silhouette(x=cutree(hc3, k = 2), dist = matriz_dist))$sil_width)/407
```



```{r}
m <- c( "average", "single", "complete", "ward")
names(m) <- c( "average", "single", "complete", "ward")

# function to compute coefficient
ac <- function(df, x) {
  hc3 <- agnes(df, method = x)
  sil = sum(data.frame(silhouette(x=cutree(hc3, k = 2), dist = matriz_dist))$sil_width)/407
  pltree(hc3, cex=0.4, main=paste('Aglomerativo - Matriz Completa - sil =', sil))
  return(hc3$ac)
}

for(me in m){
  print(ac(matriz_dist, me))
}
```

```{r}
hc5 <- hclust(matriz_dist, method = "ward.D2" )

sub_grp <- cutree(hc5, k = 2)

sub_grp
```

```{r}

m = c("ward.D", "ward.D2", "single", "complete", "average", "mcquitty", "median", "centroid")

for(i in m){
  hc5 <- hclust(matriz_dist, method = i)
  plot(hc5, cex = 0.4, main = "Aglomerativo - Distância Completa")
  rect.hclust(hc5, k = 2, border = 2:5)
}
```


### Divisivo


```{r}
hc4 <- diana(matriz_dist)
```

```{r}
sil = sum(data.frame(silhouette(x=cutree(hc3, k = 2), dist = matriz_dist))$sil_width)/407
plot(hc4, which.plots = 2, cex = 0.4, main=paste("Divisivo - Matriz Completa", sil))
```

#### Distância UMAP

### Aglomerativo

```{r}
m <- c( "average", "single", "complete", "ward")
names(m) <- c( "average", "single", "complete", "ward")

# function to compute coefficient
ac <- function(df, x) {
  hc3 <- agnes(df, method = x)
  sil = sum(data.frame(silhouette(x=cutree(hc3, k = 2), dist = matriz_dist_umap))$sil_width)/407
  pltree(hc3, cex=0.4, main=paste(x, '- aglomerativo - Distância UMAP', sil)) 
  return(hc3$ac)
}

for(me in m){
  print(ac(matriz_dist_umap, me))
}
```

```{r}

m = c("ward.D", "ward.D2", "single", "complete", "average", "mcquitty", "median", "centroid")

for(i in m){
  hc5 <- hclust(matriz_dist_umap, method = i)
  plot(hc5, cex = 0.4)
  rect.hclust(hc5, k = 2, border = 2:5)
  print(sum(data.frame(silhouette(x=cutree(hc5, k = 2), dist = matriz_dist_umap))$sil_width)/407)
}
```

### Divisivo


```{r}
hc4 <- diana(matriz_dist_umap)
```

```{r}
sil = sum(data.frame(silhouette(x=cutree(hc4, k = 2), dist = matriz_dist_umap))$sil_width)/407
plot(hc4, which.plots = 2, cex = 0.4, main=paste("Divisivo - Matriz Completa", sil))
```

# GMM

```{r}
summary(reducao_umap)
```

```{r}
mclustBIC(reducao_umap$layout)
```


```{r}
modelo_bic = Mclust(reducao_umap$layout, 2, modelNames = "EVV")
```

```{r}
plot(modelo_bic, what = "classification", xlab='UMAP 1', ylab='UMAP 2')
```
```{r}
modelo_bic = Mclust(reducao_umap$layout, 2, modelNames = "EII")
```

```{r}
plot(modelo_bic, what = "classification", xlab='UMAP 1', ylab='UMAP 2')
```
