---
title: "Relatorio Parcial"
---


```{r}
#BiocManager::install("IlluminaHumanMethylationEPICanno.ilm10b4.hg19")
#BiocManager::install("missMethyl")
#BiocManager::install("minfiData")

```

```{r,message=FALSE,warning=FALSE}
library(limma)
library(minfi)
library(IlluminaHumanMethylationEPICmanifest)
library(IlluminaHumanMethylationEPICanno.ilm10b4.hg19)
library(maxprobes)
#tidyverse::tidyverse_packages()
#install.packages("remotes")
#remotes::install_github("markgene/maxprobes")
```

# Pré-processamento

## Carregando os dados

```{r}
load("../../data/rgSetSample.rds")
```

```{r}
dim(rgSet)
```

## Passo a passo do Cross Package

## Banco de dados amostrado

```{r}
annEPIC <- getAnnotation(IlluminaHumanMethylationEPICanno.ilm10b4.hg19)
#dim(annEPIC)
```
46 informações de 865859 ilhas.

```{r}
sampleNames(rgSet)
```
Cada uma dessas amostras apresenta os arquivos green e red

```{r}
rgSet
```

```{r}
qcReport(rgSet, pdf = "qcReport.pdf")
```

## Controle de qualidade

```{r}
detP <- data.frame(detectionP(rgSet))
```

```{r}
write.csv(detP, "../../data/pvalor.csv", row.names=T)
```

```{r}
detP = read.csv(file = "../../data/pvalor.csv", row.names = 1)
```

```{r}
png(file = "../../imagens/QCplotç.png") # defaults to 7 x 7 inches
barplot(colMeans(detP), las=2, cex.names=0.5, ylim=c(0,0.0005))
abline(h=0.00045,col="red")
dev.off()
```

```{r}
filtro_amostras <- data.frame(colMeans(detP))
filtro_amostras$amostra <- rownames(filtro_amostras); rownames(filtro_amostras) <- NULL
colnames(filtro_amostras) <- c("media", "amostra")
```

```{r}
grafico <- ggplot(filtro_amostras) +
  geom_bar(aes(x = amostra, y = media), stat = "identity", fill="#1f9e78") +
  geom_abline(slope = 0, intercept = 0.00045, color="red") +
  ylim(0, 0.0005) +
  xlab("Amostra") +
  ylab("Média") +
  theme_bw() +
  theme(panel.grid.major = element_blank(),
        panel.grid.minor = element_blank(),
        panel.background = element_blank(),
        axis.text.x = element_text(angle = 90, vjust = 0.5, hjust=1))

ggsave(filename = "pvaluesMean_probes.png", plot = grafico, path = '../../imagens', height = 4)
```

Legenda do gráfico: Média dos p-valores detectados nas CpG's para cada indivíduo.

```{r}
Mset <- preprocessRaw(rgSet)
```

```{r}
plotQC(getQC(Mset))
```

### Removendo as amostras com qualidade baixa

```{r}
keep <- colMeans(detP) < 0.05
```

<!-- Manter no rgset -->

```{r}
rgSet <- rgSet[,keep]
```

<!-- Manter no detP -->

```{r}
detP <- detP[,keep]
```

## Normalização

```{r, eval=FALSE}
mSetSq <- preprocessQuantile(rgSet)
```

```{r, eval=FALSE}
save(mSetSq,file="../../data/mSetSq.rds")
```

```{r}
load("../../data/mSetSq.rds")
```

```{r}
dim(mSetSq)
```

<!-- Dados brutos e dados pré-processados na mesma figura -->

```{r,fig.width=15}
png(file = "../../imagens/densidades_preprocessQuantile.png")
par(mfrow=c(2,1))
densityPlot(rgSet,main="Dados Brutos", legend=FALSE)
densityPlot(getBeta(mSetSq),main="Dados Pré-processados", legend=FALSE)
dev.off()
```

```{r, fig.width=15}
png(file = "../../imagens/boxplots_preprocessQuantile.png")
par(mfrow=c(2,1))
boxplot(getBeta(rgSet),main="Dados Brutos", ylab="Beta", legend=FALSE, col="#1f9e78", cex.axis=0.7, las=2)
boxplot(getBeta(mSetSq),main="Dados Pré-processados", ylab="Beta", legend=FALSE, col="#1f9e78", cex.axis=0.7, las=2)
dev.off()
```

<!-- Dados brutos e dados pré-processados em figuras diferentes -->

```{r}
png(file = "../../imagens/rawData_preprocessQuantile.png")
par(mfrow=c(2,1), mai=c(1.0,.8,.5,.2))
densityPlot(rgSet, main="Dados Brutos", legend=FALSE)
boxplot(getBeta(rgSet), ylab="Beta", legend=FALSE, col="#1f9e78", cex.axis=0.7, las=2)
dev.off()
```

```{r}
png(file = "../../imagens/quantileData_preprocessQuantile.png")
par(mfrow=c(2,1), mai=c(1.0,.8,.5,.2))
densityPlot(getBeta(mSetSq),main="Dados Pré-processados", legend=FALSE)
boxplot(getBeta(mSetSq), ylab="Beta", legend=FALSE, col="#1f9e78", cex.axis=0.7, las=2)
dev.off()
```

<!-- Violin graph -->

```{r}
png(file = "../../imagens/densityBean_preprocessQuantile.png")
par(mfrow=c(1,2), mai=c(1.0,1.4,.8,.4))
densityBeanPlot(getBeta(rgSet), main = "Dados Brutos")
densityBeanPlot(getBeta(mSetSq), main = "Dados Pŕe-processados")
dev.off()
```

<!-- Demais gráficos -->

```{r}
mdsPlot(getBeta(mSetSq))
```

```{r}
controlStripPlot(rgSet)
```

<!-- Código dos gráficos utilizados na pipeline -->

```{r}
png(file = "../../imagens/densidades_preprocessQuantile.png")
par(mfrow=c(2,1))
minfi::densityPlot(rgSet,main="Dados Brutos", legend=FALSE)
minfi::densityPlot(minfi::getBeta(mSetSq),main="Dados Pré-processados", legend=FALSE)
dev.off(); gc()

png(file = "../../imagens/boxplots_preprocessQuantile.png")
par(mfrow=c(2,1))
boxplot(minfi::getBeta(rgSet),main="Dados Brutos", ylab="Beta", legend=FALSE, col="#1f9e78", cex.axis=0.7, las=2)
boxplot(minfi::getBeta(mSetSq),main="Dados Pré-processados", ylab="Beta", legend=FALSE, col="#1f9e78", cex.axis=0.7, las=2)
dev.off(); gc()

png(file = "../../imagens/densityBean_preprocessQuantile.png")
par(mfrow=c(1,2), mai=c(1.0,1.4,.8,.5))
minfi::densityBeanPlot(rgSet, main = "Dados Brutos")
minfi::densityBeanPlot(minfi::getBeta(mSetSq), main = "Dados Pŕe-processados")
dev.off(); gc()
```


## Exploração de dados

```{r}
png(file = "../../../fileName.png") # defaults to 7 x 7 inches
plotMDS(getM(mSetSq), top=1000, gene.selection="common")
dev.off()
```

```{r}
png(file = "../../../fileName2.png") # defaults to 7 x 7 inches
plotMDS(getBeta(mSetSq), top=1000, gene.selection="common", main="teste")
ylab("")
dev.off()
```

## Filtragem

<!-- Filtragem das sondas problemáticas -->

```{r}
detP <- detP[match(featureNames(mSetSq),rownames(detP)),]
```

```{r}
keep <- rowSums(detP < 0.01) == ncol(mSetSq)
table(keep)
```

```{r}
mSetSqFlt <- mSetSq[keep,]
```

```{r}
remove(mSetSq)
```

<!-- Filtragem das probes dos cromossomos de sexo -->

```{r}
keep <- !(featureNames(mSetSqFlt) %in% annEPIC$Name[annEPIC$chr %in% c("chrX","chrY")])
table(keep)
```

```{r}
mSetSqFlt <- mSetSqFlt[keep,]
```

<!-- Remove as sondas com SNP nos campos de CpG -->

```{r}
mSetSqFlt <- dropLociWithSnps(mSetSqFlt)
```

<!-- xreactive -->

```{r}
xReactiveProbes <- xreactive_probes(array_type = "EPIC")

keep <- !(featureNames(mSetSqFlt) %in% xReactiveProbes)
table(keep)
```

```{r}
mSetSqFlt <- mSetSqFlt[keep,]
```
-->

<!-- Salvando os dados finais após todos os filtros -->

```{r}
save(mSetSqFlt,file="../../data/mSetSqFlt.rds")
```

```{r}
load("../../data/mSetSqFlt.rds")
```

<!-- Pré-processamento completo -->

```{r}
##  Sondas/CpG's problemáticas (pvalor)

filtro_sondas <- function(detP, mSetSq){
  return(rowSums(detP < 0.01) == ncol(mSetSq))
}

## Filtragem das probes dos cromossomos de sexo
filtro_crsx <- function(mSetSq){
  annEPIC <- getAnnotation(IlluminaHumanMethylationEPICanno.ilm10b4.hg19)
  keep <- !(featureNames(mSetSq) %in% annEPIC$Name[annEPIC$chr %in% c("chrX","chrY")])
  remove(annEPIC)
  return(keep)
}

## Remoção das sondas com SNP nos campos de CpGs
filtro_snp <- function(detP, mSetSq){
  return(rownames(detP) %in% rownames(dropLociWithSnps(mSetSq)))
}

## Exclusão de sondas com reatividade cruzada
filtro_reatcruz <- function(mSetSq){
  return(!(featureNames(mSetSq) %in% xreactive_probes(array_type = "EPIC")))
}

# Salvando objetos finais
save_final_obj <- function(mSetSq, detP){
  save(mSetSq,file="data/mSetSqFinal.rds")
  write.csv(detP, "data/pvaloFinal.csv", row.names=T)
}
```

```{r}
detP = read.csv(file = "../../data/pvalor.csv", row.names = 1)
load("../../data/mSetSq.rds")

detP <- detP[match(featureNames(mSetSq),rownames(detP)),]

### Filtragem das sondas
keep <- filtro_sondas(detP, mSetSq)
detP <- detP[keep,]; mSetSq <- mSetSq[keep,]
remove(keep); gc()

### Filtragem das probes dos cromossomos de sexo
keep <- filtro_crsx(mSetSq)
detP <- detP[keep,]; mSetSq <- mSetSq[keep,]

### Remoção das sondas com SNP nos campos de CpGs
keep <- filtro_snp(detP, mSetSq)
detP <- detP[keep,]; mSetSq <- mSetSq[keep,]

### Exclusão de sondas com reatividade cruzada
keep <- filtro_reatcruz(mSetSq)
detP <- detP[keep,]; mSetSq <- mSetSq[keep,]
remove(keep); gc()
```

<!-- Cálculo de M e Beta -->

```{r}
mVals <- getM(mSetSqFlt)
```

```{r}
bVals <- getBeta(mSetSqFlt)
```

```{r}
head(mVals[,1:5])
head(bVals[,1:5])
```




# Modelagem

```{r}
library(factoextra)
library(cluster)
library(parameters)
library(clusterGenomics)
BiocManager::install("M3C"); library(M3C)
library(umap)
install.packages('pvclust')
library(pvclust)
library(ggthemes)
```

```{r}
list.files("../../data")
```

```{r}
load("../../data/mSetSqFinal.rds")
```

```{r}
matriz_betas <- minfi::getBeta(mSetSq)
```

```{r}
head(matriz_betas)
```

```{r}
dim(matriz_betas)
```

```{r}
matriz_betas <- t(matriz_betas)
```

```{r}
save(matriz_betas, file = "../../data/matriz_betas.rds")
```

```{r}
load("../../data/matriz_betas.rds")
```

## PCA (Não é possível)

```{r}
# essa função rotaciona a matriz de volta...
pca <- prcomp(matriz_betas)
```
<!-- O SVD só é possível em base de dados com mais observações que variáveis! Pesquisar por mais soluções na internet-->

```{r}
list.files("../../data")
```

## TSNE

```{r}
reducao_tsne <- M3C::tsne(matriz_betas)
```

<!-- Não funcionou. Muito demorado-->

## UMAP

```{r}
reducao_umap <- umap::umap(matriz_betas)
```

```{r}
save(reducao_umap, file = "../../data/umap_beta.rds")
```

```{r}
load("../../data/umap_beta.rds")
```

```{r}
plot(reducao_umap$layout)
```

## Matriz de distâncias

### Geral

```{r}
matriz_dist <- stats::dist(matriz_betas)
```

```{r}
save(matriz_dist, file="../../data/matriz_dist.rds")
```

```{r}
load("../../data/matriz_dist.rds")
```

### UMAP

```{r}
load("../../data/umap_beta.rds")
```

```{r}
umap_data <- data.frame(reducao_umap$layout)
```

```{r}
matriz_dist_umap <- stats::dist(reducao_umap$layout)
```

```{r}
save(matriz_dist_umap, file="../../data/matriz_dist_umap.rds")
```

```{r}
load("../../data/matriz_dist_umap.rds")
```

## PAM


### Escolhendo o número de clusters

#### Função Elbow

```{r}
wss_func <- function(modelo_pam, matriz_dist){
   '
   modelo_pam: objeto gerado a partir da função pam()
   matriz_dist <- objeto gerado a partir da função dist()
   '
   n <- length(modelo_pam$medoids); wss <- 0
   matriz_dist <- data.frame(as.matrix(matriz_dist))
   data <- data.frame(as.matrix(modelo_pam$clustering))
   colnames(data) <- c('cluster')
   for (j in 1:n) {
     center <- modelo_pam$medoids[j]
     elemen <- rownames(dplyr::filter(data, cluster==j))
     for (el in elemen) { 
       wss <- wss + (matriz_dist[el,center])^2
     }
   }
   return(wss)
}
```

#### Matriz geral de distâncias

```{r}
wss_final <- c()
for (i in 1:15) {
  modelo_pam <- cluster::pam(matriz_dist, k=i)
  cat("k =",i,modelo_pam$silinfo$avg.width, "\n")
  wss_final[i] <- wss_func(modelo_pam, matriz_dist)
  remove(modelo_pam)
}
```

```{r}
plot(wss_final)
```

#### Matriz de distâncias UMAP

```{r}
wss_final <- c()
for (i in 1:15) {
  modelo_pam <- cluster::pam(matriz_dist_umap, k=i)
  cat("k =",i,modelo_pam$silinfo$avg.width, "\n")
  wss_final[i] <- wss_func(modelo_pam, matriz_dist_umap)
  remove(modelo_pam)
}
```


```{r}
plot(wss_final)
```

### Modelos

```{r}
dados_umap <- data.frame(reducao_umap$layout)
```

#### Gráficos distância completa (usando o UMAP para printar)

```{r}
modelo_pam_completo <- cluster::pam(matriz_dist, k=2)
```

```{r}
# Distância completa (Muitas dimensões)
dados_umap %>%
  mutate(cluster = factor(modelo_pam_completo$clustering)) %>%
  ggplot() + 
  geom_point(aes(x=X1, y=X2, color=cluster)) +
  theme_bw() +
  scale_colour_colorblind() +
  labs(
    x = 'UMAP 1',
    y = 'UMAP 2',
    colour = 'Cluster'
  )
```

#### Gráficos distância UMAP

```{r}
modelo_pam_umap <- cluster::pam(matriz_dist_umap, k=2)
```

```{r}
# Distância completa (Muitas dimensões)
dados_umap %>%
  mutate(cluster = factor(modelo_pam_umap$clustering)) %>%
  ggplot() + 
  geom_point(aes(x=X1, y=X2, color=cluster)) +
  theme_bw() +
  scale_colour_colorblind() +
  labs(
    x = 'UMAP 1',
    y = 'UMAP 2',
    colour = 'Cluster'
  )
```

## KMEANS

### Distância completa

```{r}
#Elbow Method for finding the optimal number of clusters
set.seed(123)
# Compute and plot wss for k = 2 to k = 15.
k.max <- 15
wss <- sapply(1:k.max, 
              function(k){kmeans(matriz_dist, k)$tot.withinss})

plot(1:k.max, wss,
     type="b", pch = 19, frame = FALSE, 
     xlab="Number of clusters K",
     ylab="Total within-clusters sum of squares")
```

```{r}
modelo_kmeans_completo <- kmeans(matriz_dist, 2)
plot(silhouette(modelo_kmeans_completo$cluster, matriz_dist))
```

```{r}
dados_umap %>%
  mutate(cluster = factor(modelo_kmeans_completo$cluster)) %>%
  ggplot() + 
  geom_point(aes(x=X1, y=X2, color=cluster)) +
  theme_bw() +
  scale_colour_colorblind() +
  labs(
    x = 'UMAP 1',
    y = 'UMAP 2',
    colour = 'Cluster'
  )
```

### Distãncia UMAP

```{r}
#Elbow Method for finding the optimal number of clusters
set.seed(123)
# Compute and plot wss for k = 2 to k = 15.
k.max <- 15
wss <- sapply(1:k.max, 
              function(k){kmeans(matriz_dist_umap, k)$tot.withinss})

plot(1:k.max, wss,
     type="b", pch = 19, frame = FALSE, 
     xlab="Number of clusters K",
     ylab="Total within-clusters sum of squares")
```

```{r}
modelo_kmeans_umap <- kmeans(matriz_dist_umap, 3)
plot(silhouette(modelo_kmeans_umap$cluster, matriz_dist_umap))
```

```{r}
dados_umap %>%
  mutate(cluster = factor(modelo_kmeans_umap$cluster)) %>%
  ggplot() + 
  geom_point(aes(x=X1, y=X2, color=cluster)) +
  theme_bw() +
  scale_colour_colorblind() +
  labs(
    x = 'UMAP 1',
    y = 'UMAP 2',
    colour = 'Cluster'
  )
```
## Clustering Hierárquico

<!-- Para cada método, gerar 3 modelos (um para cada um dos tipos de ligamento escolhidos-->

### Encontrando o número de clutereres para o hierárquico

#### Distância completa

#### Distância UMAP

### Aglomerativo

### Divisivo





 